【裁判字號】    90,交易,107
【裁判日期】    900330
【裁判案由】    過失致死
【裁判全文】
臺灣桃園地方法院刑事判決                          九十年度交易字第一七號
    公  訴  人  臺灣桃園地方法院檢察署檢察官
    被      告  甲  ○
右列被告因過失致死案件，經檢察官提起公訴（九十年度偵字第二０四八號），本院
判決如左：
    主  文
甲○無罪。
    理  由
一、公訴意旨略以：被告甲○於民國（下同）八十九年五月十七日十七時五十五分許
    ，駕駛車號ＦＭ八九九七號機車，沿桃園縣平鎮市○○路由中壢往平鎮方向行駛
    ，行經該路山豐枝十號，因疏未注意轉彎時應減速行駛，致與駕駛車號ＢＷＮ四
    三五號機車，從對向轉彎而來之被害人趙金福發生碰撞，被害人趙金福因此受有
    頸椎骨折等傷害，經送醫後不治死亡，因認被告涉犯刑法第二百七十六條第一項
    過失致人於死罪嫌。
二、按刑法第二百七十六條第一項過失致人於死罪之成立，以行為人對於死亡結果之
    發生，在其所從事之行為上負有客觀之注意義務，主觀上有能力履行注意義務而
    不注意為要件，此於參與道路交通方面，依道路交通安全規則第九十四條第三項
    規定，汽車駕駛人客觀上負有應注意車前狀況之義務，所謂車前狀況乃包括其他
    參與道路交通者違反交通安全規則之行為在內，因此汽車駕人對於在其車前他人
    違規行為所導致之危險，依當時所存在狀況，若屬可預見且尚有充足之時間可採
    取適當之措施以避免發生交通事之結果時，自仍應擔負過失之責，而不得以信賴
    他方定能遵守交通安全規則為由，以免除刑責。
三、本件依卷附桃園縣警察局平鎮分局員警繪製之道路交通事故調查報告表及現場照
    片三幀所示，肇事現場為雙向二車道之彎道路段，二車碰撞後傾倒位置均在被告
    車道內，碎片亦主要散布於此，再從被告行車方向觀之，撞擊點係該方向車道將
    進入彎道處，亦即自被害人行車方向觀之，撞擊處為該方向車道甫出彎道處，是
    以本件車禍發生，係被害人機車以大角度並侵入對向車道即被告之車道，自該彎
    道駛出，適被告機車於該時欲進入該彎道，兩車遂迎面對撞所致，應可認定，從
    而本件車禍之發生，被害人騎乘機車侵入被告車道，其自身與有過失，自不待言
    ，故茲應審究者，係被告是否同有過失？經查，本案訊據被告甲○固坦承其於右
    揭時地確曾騎乘車號ＦＭ八九九七號機車與被害人發生車禍等情，惟堅詞否認有
    何右揭過失致死犯行，辯稱：「被害人突然彎過來，我來不及反應」等語。次查
    ，依前述被告與被害人二機車碰撞地點從被告行車方向觀之係在其車道行將進入
    彎道之處，且依前引現場照片所示該路段於被害人車道之一方係沿山坡地呈六十
    度轉彎而來再進入筆直路段，路邊則築有擋土牆，因此行駛於對向車道即被告車
    道之來車，於行至碰撞發生地時，因受路邊山坡地及擋土牆之影響，並無法完全
    目視到彎道另一方內之行車狀況，又撞擊地從被告方向觀之，被害人機車復係甫
    從彎道以大弧度駛出，並侵入被告車道，是以依當時情況，被告顯然對於其車前
    被害人違規之事實，無法及時預見，進而無充足時間以採取適當之避險措施，其
    辯稱：「被害人突然彎過來，我來不及反應」等語，信而有徵，並非臨訟杜撰藉
    以諉責之詞。至於其超速行駛一節，則依前所述等情，縱使被告未違規超速行駛
    ，亦無法避免車禍之發生，故被告之超速行駛就本件結果之發生，並無相當因果
    關係，而本案經送請台灣省桃園縣區車輛行車事故鑑定委員會鑑定結果，該委員
  會亦同認「趙金福駕駛重機車侵入對向來車道」為肇事因素，被告甲○僅係因超
    速行駛而違反交通規則規定負行政上責任而已，有該委員八十九年十二月二十二
    日八九府車鑑桃字第八九一四三一號函附之鑑定意見書在卷可稽，此外復無其他
    積極證據足資證明被告有何過失致人死亡之犯行，其犯罪不能證明，爰應諭知無
    罪之判決。
據上論斷，應依刑事訴訟法第二百九十九條第一項前段，判決如主文。
本案經檢察官何祖舜到庭執行職務
中      華      民      國      九十      年      三      月    三十    日
                                      臺灣桃園地方法院交通法庭
                                          法  官
如不服本判決，應於送達後十日內，向本院提出上訴狀。


司法院資訊處製作；財團法人民間司法改革基金會備份。
